【裁判字號】    88,交聲,535
【裁判日期】    890229
【裁判案由】    違反道路交通管理處罰條例聲明異議
【裁判全文】
臺灣臺北地方法院交通事件裁定                    八十八年度交聲字第五三五號
    異議人即
    受處分人  甲○○
右列受處分人因違反道路交通管理處罰條例案件，對於台北市交通事件裁決所中華民
國八十八年八月二十五日所為之處分 (原處分案號：北市交裁車字第二二－０００一
五六二六二號），聲明異議，本院裁定如左：
    主      文
原處分撤銷。
甲○○汽車駕駛人，駕駛汽車有違反道路交通管理處罰條例之行為，經交通勤務警察
制止時，拒絕停車接受稽查而逃逸，記違規點數壹點。
    理      由
一、按機器腳踏車駕駛人及附載座人，未戴安全帽者，處駕駛人新台幣（以下同）五
    百元罰鍰，道路交通管理處罰條例第三十一條第三項前段定有明文，而道路交通
    管理處罰條例所稱之汽車，依該條例第三條第八款規定包括機器腳踏車，再汽車
    駕駛人駕駛汽車有違反道路交通管理處罰條例之行為，經交通勤務警察或依法令
    執行交通稽查任務人員制止時，不聽制止或拒絕停車接受稽查而逃逸者，除按各
    該條所規定之罰鍰處罰外，並予記違規點數一點，道路交通管理處罰條例第六十
    條第一項、第六十三條第一項第一款亦定有明文。而雖道路交通管理處罰條例第
    六十條第二項第一款亦有汽車駕駛人，駕駛汽車不服從交通勤務警察或依法令執
    行交通指揮、稽查任務人員之指揮或稽查者，可處九百元以上一千八百元以下罰
    鍰，並可依同條例第六十三條第一項第一款規定並予記違規點數一點之規定，惟
    該條項規定乃必以行為人本身並無違反任何道路交通管理處罰條例規定之行為，
    僅單純不服從交通勤務警察或依法令執行交通指揮、稽查任務人員之指揮或稽查
    時方有適用，如行為人已有違反道路交通管理處罰條例規定之行為在先，經交通
    勤務警察或依法令執行交通稽查任務人員制止時，不聽制止或拒絕停車接受稽查
    而逃逸者，即應依該條例第六十條第一項規定對該行為人為處罰，而不得於此種
    情形引用該條例第六十條第二項第一款規定對行為人為處罰。
二、本件受處分人即甲○○於民國八十八年六月二十七日下午五時三十九分許，騎乘
    車號ＡＰＵ－九０六號重型機車後載姓名年籍均不詳之女子一名，沿台北市○○
    區○○路一段由西往東方向行駛，而該女子未帶安全帽，嗣台北市政府警察局文
    山第二分局（以下稱文山二分局）交通分隊員警劉光恆駕警車行經該處發現上情
    ，即開啟警車上之警報器示意受處分人停車以便實施稽查，詎受處分人見狀竟不
    聽制止，並拒絕接受稽查而加速駛離逃逸，嗣員警劉光恆乃以受處分人有違反前
    揭道路交通管理處罰條例第六十條第二項第一款規定之行為掣單舉發（惟未舉發
    未帶安全帽部分之違規行為），而受處分人於舉發通知單上所載應到案日期前向
    原處分機關提出申訴並請求調查，經原處分機關請原舉發單位即文山二分局調查
    結果，仍認受處分人有前開違規行為，原處分機關乃依前揭道路交通管理處罰條
    例第六十條第二項第一款規定，於八十八年八月二十五日從輕裁其處罰鍰九百元
    及依同條例第六十三條第一項第一款規定並予記違規點數一點。
三、訊據受處分人固不否認前述車號機車為其所有，惟矢口否認有任何違反道路交通
    管理處罰條例之行為，辯稱：我騎乘機車都會帶安全帽，請警察拿出證據來證明
    我有違規云云，惟查：
    受處分人於前述時地騎乘上開車號機車因後載之女性乘客未帶安全帽，為警發現
    後，拒絕停車接受員警稽查並加速逃逸之違規事實，業據證人即開單告發受處分
    人之員警劉光恆於本院八十八年十月十八日調查時，以具結擔保其供述之真實性
    並在負擔偽證罪之心理處罰狀態下供稱：（問：提示舉發單，本件係你舉發？）
    是；（問：舉發情形如何？）當天我與另一位同事由羅斯福路右轉興隆路，發現
    一機車後載者未帶安全帽，我們即超過該部機車，停在路旁，待該部機車經過，
    我們即鳴警報器，切至路口追逐該車，至武功國小前，該部機車之後載乘客即下
    車，駕駛人即在武功國小附近逆向通過十字路口進入興隆路一段五五巷內逃逸，
    因為巷子小，我們就沒再追；（問：何時記下車型車號？）我們在追逐該車時就
    記下車型車號，並用車上麥克風廣播「ＡＰＵ－九０六號駕駛請下車接受檢查」
    ，後來將車號輸入電腦，發現車型車號都沒錯就開單告發；（問：有無補充？）
    我這裡再提出一份0000000號舉發單證明我有於八十八年六月二十七日下
    午五時三十九分許，在興隆路一段五五巷附近，因受處分人不服稽查逃逸後，在
    當時另外攔停一位未戴安全帽之機車騎士吳燕萍，可證明我當時確有追逐受處分
    人（當日訊問筆錄參照），按證人劉光恆乃為原處分機關所認定受處分人有前開
    違規行為之原證人，其並到庭在本院法官面前以言詞供述本件訴訟上之待證事實
    －即受處分人有前開違規事實，本院由其上開供述及其所提出之另件舉發單，已
    得有原處分機關所認定受處分人有前開拒絕停車接受員警稽查並加速逃逸之違規
    事實為屬真實之百分之百確信，且於本件卷存證據資料內並無任何積極證據足以
    證明證人劉光恆上開供述係屬虛偽，亦無有足以令人顯信劉光恆其供述為不可採
    之品性證據或前科證據存在，本院自不得僅以證人為本件開單告發受處分人之員
    警而全盤抹煞其在訴訟上所具有之原證人資格，而受處分人對前開證人之供述並
    無法舉出或請本院調查任何對其有利之證據資料，以使本院對證人所供述受處分
    人違規之事實產生任何合理之懷疑，且交通警察掣單舉發違反道路交通管理處罰
    條例所列之違規事實，本質上為行政處分，係公務員基於職務上之權力，依法就
    特定之具體事件所為之具公法上效果之單方面行政行為，基於公務員為公法上行
    為具有公信力之原則，該行政行為當可被推定為真正，其據以依法處分之事實認
    定亦為正確無誤，從而本件異議人既未能提出證據以資證明其確無違規行為，僅
    空言稱並未違規，尚難遽予採信，本件事證明確，受處分人之違規行為堪以認定
    。
四、綜上所述，受處分人確有在前述時地騎乘機車其所附載之人未帶安全帽，嗣經警
    制止，不聽制止拒絕停車接受稽查逃逸之行為，原處分機關認受處分人不服從員
    警之稽查而逃逸之行為，認係該當於同條例第六十條第二項第一款規定之要件，
    而對受處分人裁處罰鍰九百元及依同條例第六十三條第一項第一款規定並予記違
    規點數一點，固非無見，惟如前所述，道路交通管理處罰條例第六十條第二項第
    一款汽車駕駛人不服從交通勤務警察或依法令執行交通指揮、稽查任務人員之指
    揮或稽查者之規定，乃必以行為人本身並無違反任何道路交通管理處罰條例規定
    之行為，僅單純不服從交通勤務警察或依法令執行交通指揮、稽查任務人員之指
    揮或稽查時方有適用，如行為人已有違反道路交通管理處罰條例規定之行為在先
    ，經交通勤務警察或依法令執行交通稽查任務人員制止時，不聽制止或拒絕停車
    接受稽查而逃逸者，即應依該條例第六十條第一項規定對該行為人為處罰，而不
    得於此種情形引用該條例第六十二條第二項第一款規定對行為人為處罰，本件受
    處分人如前所述，已先有違反道路交通管理處罰條例第三十一條第三項前段規定
    之行為（未經舉發），經員警對其示意停車實施稽查而拒絕停車接受稽查逃逸，
    自應依同條例第六十條第一項規定對其為處罰，原處分機關引用同條例第六十條
    第二項第一款規定對受處分人為裁罰，即難認為允洽，受處分人之異議雖無理由
    ，惟原處分既有不當，自應由本院將原處分撤銷，以受處分人有違反道路交通管
    理處罰條例第六十條第一項規定之行為，依同條例第六十三條第一項第一款規定
    予以記違規點數一點如主文第二項所示，以資適法。
據上論斷，應依道路交通案件處理辦法第二十條前段，裁定如主文。
中      華      民國    八十九    年      二      月    二十九    日
                                      臺灣臺北地方法院交通法庭
                                          法  官  葉建廷
右正本證明與原本無異。
如不服本裁定應於送達後五日內向本院提出抗告狀
                                          書記官  江虹儀
中      華      民      國    八十九    年      三      月      六      日


司法院資訊處製作；財團法人民間司法改革基金會備份。
